# 请教陈版减值问题一枚

提问人：suguar 时间：2015-05-20 10:17:43
【例题·综合题】甲公司采用累计实际发生合同成本占合同预计总成本的比例确定完工进度，　 2012 年 2 月 1 日，甲公司与乙房地产开发商（本题下称“乙公司”）签订了一份住宅建造合同，合同总价款为24 000万元，建造期限 2 年，乙公司于开工时预付20%的合同价款。甲公司于 2012 年 3 月 1 日开工建设，估计工程总成本为20 000万元。有关资料如下： 　　（ 1 ）至 2012 年 12 月 31 日，甲公司实际发生成本10 000万元（其中原材料占50%，职工薪酬占30%，机械作业费20%，下同）。由于建筑材料价格上涨，甲公司预计完成合同尚需发生成本15 000万元。为此，甲公司于 2012 年 12 月 31 日要求增加合同价款1 200万元，但未能与乙公司达成一致意见。甲公司 2012 年度的财务报表于 2013 年 1 月 10 日对外提供，此时仍未就增加合同价款事宜与乙公司达成一致意见。至 2012 年 12 月 31 日，已经结算合同价款8 000万元，实际收到3 200万元。 请教陈版，这里减值是因素，和后面恢复的因素不同，需要转回减值吗？？？？？　　①预收20%的合同价款 　　借：银行存款　　（24 000×20%）4 800 　　　　贷：预收账款4 800 　　②实际发生成本10 000万元　 　　借：工程施工——合同成本　　　10 000 　　　　贷：原材料　　　（ 10 000×50%）5 000 　　　　　　应付职工薪酬（10 000×30%）3 000 　　　　　　累计折旧　　（10 000×20%）2 000　　③结算和实际收到的合同价款 　　借：预收账款　　　　　4 800 　　　　应收账款　　　　　3 200 　　　　贷：工程结算　　　　　8 000 　　借：银行存款　　　　　3 200 　　　　贷：应收账款　　　　　3 200④确认的合同收入等 　　2012 年完工进度＝10 000/（10 000＋15 000）×100%＝40% 　　2012 年应确认的合同收入＝ 24 000×40%＝9 600（万元） 　　2012 年应确认的合同费用＝（10 000＋15 000）×40%＝10 000（万元） 　　2012 年应确认的合同毛利＝9 600－10 000＝－ 400 （万元） 　　借：主营业务成本　　　　　10 000 　　　　贷：主营业务收入　 9 600工程施工——合同毛利　　 400 　　⑤ 2012 年末应确认的合同预计损失 　　＝[（10 000＋15 000）－24 000）]×（ 1－40%）＝ 600 （万元） 　　借：资产减值损失　　　　　　 600 　　　　贷：存货跌价准备　　　　　　 600 　　⑥报表列报存货项目：工程施工（10 000－ 400 ）－工程结算8 000－存货跌价准备 600 ＝1 000（万元） 　　营业利润：9 600－10 000－600 ＝－1 000（万元）　　（ 2 ） 2013 年 6 月，乙公司决定修改工程图纸，与甲公司协商一致，增加合同价款4 000万元。 2013 年度，甲公司实际发生成本14 300万元，年底预计完成合同尚需发生2 700万元。至 2013 年 12 月 31 日，结算合同价款16 000万元，实际收到16 000万元。 　　①实际发生成本14 300万元　 　　借：工程施工——合同成本　　　14 300 　　　　贷：原材料（14 300×50%）7 150 　　　　　　应付职工薪酬（14 300×30%）4 290 　　　　　　累计折旧　　（14 300×20%）2 860②结算和实际收到的合同价款 　　借：应收账款　　　　　16 000 　　　　贷：工程结算　　　　　16 000借：银行存款　　　　　16 000 　　　　贷：应收账款　　　　　16 000　　③确认的合同收入等 　　2013年完工进度＝（10 000＋14 300）/（10 000＋14 300＋2 700）×100%＝90% 　　2013 年应确认的合同收入＝（24 000＋ 4 000 ）×90%－9 600＝15 600（万元） 　　2013 年应确认的合同费用＝（10 000＋14 300＋2 700）×90%－10 000＝14 300（万元） 　　2013 年应确认的合同毛利＝15 600－14 300＝1 300（万元） 　　借：主营业务成本　　　　　　14 300 　　　　工程施工——合同毛利　　 1 300 　　　　贷：主营业务收入　　　　　　15 600 　　④ 2013 年末转回已确认的合同预计损失借：存货跌价准备　　　　　　　 600 　　　　贷：资产减值损失　　　　 600 　　⑤报表列报 　　存货项目： 1 000＋（ 14 300 ＋1 300）－16 000＋ 600 ＝1 200（万元）。 　　营业利润：15 600－14 300＋ 600 ＝1 900（万元）　　（ 3 ） 2014 年 2 月底，实际发生工程成本2 800万元，工程按时完工，甲公司累计实际发生工程成本27 100万元。至 2014 年 12 月 31 日，已经结算合同价款 4 000 万元。款项未收到。 　　①实际发生成本2 800万元　 　　借：工程施工——合同成本　　2 800 　　　　贷：原材料　　（ 2 800×50%）1 400 　　　　　　应付职工薪酬（2 800×30%） 840 　　　　　　累计折旧　　（2 800×20%） 560 　　②结算和实际收到的合同价款 　　借：应收账款　　　　4 000 　　　　贷：工程结算　　　　4 000　　③确认的合同收入等 　　2014 年应确认的合同收入＝28 000－9 600－ 15600 ＝2 800（万元） 　　2014 年应确认的合同费用＝27 100－10 000－ 14 300 ＝2 800（万元） 　　2014 年应确认的合同毛利＝2 800－2 800＝ 0 （万元） 　　借：主营业务成本2 800 　　　　贷：主营业务收入　　　　　　　　 2 800 　　合同完工时， 　　借：工程结算28 000 　　　　贷：工程施工——合同成本　　　　27 100 ——合同毛利（－ 400 ＋1 300＋ 0 ） 900 　　④报表列报 　　存货项目：1 200＋2 800－4 000＝ 0 　　营业利润： 0 　　累计营业利润：－1 000＋1 900＝900 （万元） 搜索 复制

回答人：chenyiwei
理论上，在资产减值准备计提后，只有当初导致计提准备的原因消失导致可收回金额或可变现净值回升，才能转回减值准备（相关会计准则明确规定减值准备不得转回的情形除外），但在实际操作中，减值损失往往是多重因素导致，可能难以确定确切的计提原因以及该因素以后是否消失。